【裁判字號】    97,交聲,51
【裁判日期】    970130
【裁判案由】    違反道路交通管理處罰條例聲明異議
【裁判全文】
臺灣臺北地方法院交通事件裁定          97年度交聲字第51號
    原處分機關  臺北市交通事件裁決所
    異  議  人
    即受處分人  乙○○
上列受處分人因違反道路交通管理處罰條例事件，對於臺北市交
通事件裁決所民國九十六年十二月十二日所為之處分（原處分案
號：北市裁二字第裁二二－AEW一一五八○四號），聲明異議，
本院裁定如下：
    主    文
異議駁回。
    理    由
一、按汽車係指在道路上不依軌道或電力架線而以原動機行駛之
    車輛（包括機器腳踏車）；次按汽車駕駛人拒絕接受酒精濃
    度測試之檢定者，處新臺幣（下同）六萬元罰鍰，並當場移
    置保管該汽車及吊銷該駕駛執照；再按汽車駕駛人，曾依道
    路交通管理處罰條例第三十五條第四項前段規定吊銷駕駛執
    照者，三年內不得考領駕駛執照，道路交通安全規則第二條
    第一項第一款、道路交通管理處罰條例第三十五條第四項前
    段、第六十七條第二項分別定有明文。
二、原處分意旨略以：本件異議人即受處分人（下簡稱受處分人
    ）乙○○於民國九十六年九月二十八日四時二十分許，騎乘
    車牌號碼A二V─九五六重型機車，行經臺北市○○街與龍江
    路口時，為執勤巡邏之警員發現，俟受處分人停車在臺北市
    ○○街一二八巷轉彎處時，警員即向前查問，因聞得酒味，
    懷疑受處分人有酒後騎車之嫌，要求受處分人接受酒精濃度
    檢定，惟受處分人拒絕接受測試，警員認受處分人有拒絕接
    受酒精濃度測試檢定之違規行為，遂依道路交通管理處罰條
    例第三十五條第四項前段規定，製作通知單舉發並扣車，惟
    受處分人當場拒絕簽收，舉發警員即將受處分人拒簽收及須
    至應到案處所聽候裁決等情載於前開通知單。嗣受處分人逾
    應到案日期（即九十六年十月十三日），於同年十一月十二
    日，始向原處分機關臺北市交通事件裁決所提出申訴，原處
    分機關函請舉發單位調查結果，仍認前開違規事實明確，而
    依前揭道路交通管理處罰條例第三十五條第四項前段、第六
    十七條第二項規定，裁處受處分人罰鍰六萬元（已繳納），
    並吊銷其駕駛執照及三年內不得考領駕駛執照。
三、聲明異議意旨略以：受處分人於九十六年九月二十七日晚上
    十一時三十分許下班後，騎車前往遼寧街赴約，當時伊將車
    停在遼寧街一二八巷停車格內，為了散除酒味，而與友人坐
    在停車場邊矮欄上聊天，於翌（二十八）日約三時許，長安
    所巡邏車行經，駛至巷口紅綠燈處，又倒車折返問受處分人
    「有沒有事？」，伊回應「沒事。」，警車駛離，又再度倒
    車，警員下車，伊配合查驗證件，警員隨即要求伊酒測，伊
    認為沒有騎車、機車也未發動，故拒絕酒測，卻遭警員以「
    當場攔檢，拒絕酒測」為由製單舉發。警員可以不管任何情
    況要求酒測，伊即應配合嗎？伊坐在路邊，何來攔檢？為此
    ，聲明異議云云。
四、經查：
   （一）受處分人經警質疑酒後駕車卻拒絕接受酒精濃度測試
         之違規情事，業經證人（即本件舉發警員）甲○○於
         本院調查時具結證述：伊係於凌晨開巡邏車，與另二
         名警員執勤巡邏，那時候沒有很多車，伊經過朱崙街
         與龍江路口時，遇到在庭之受處分人騎車很快，且後
         座載著未戴安全帽女子，伊準備盤查，故駕車跟隨受
         處分人機車，跟車到遼寧街一二八巷時，受處分人已
         轉彎停車、熄火，正與女子聊天，伊即向前告知受處
         分人後座女子未戴安全帽，請受處分人出示駕照時，
         聞到酒味，受處分人告知在朋友家喝酒，送女子回家
         ，當場也承認酒駕行為，但伊要求配合酒測時，受處
         分人即開始表示認識某警察，請求放他一馬，伊仍要
         求受處分人酒測，受處分人則一直撥打電話，打完電
         話後，受處分人表明拒絕酒測，當時伊曾碰觸受處分
         人機車排煙管還係熱的，故伊依法告發、開立保管單
         ，將機車吊走，且登載工作紀錄簿等語（見本院卷九
         十七年一月二十四日訊問筆錄），並提出勤務分配表
         、員警工作紀錄簿各一紙為憑。
   （二）受處分人於本院調查時固對伊當場拒絕警員酒精濃度
         測試之事實不否認，惟辯稱：伊係晚上十一點半左右
         ，從公司騎車出發，約十五至二十分許，即到遼寧街
         ，到達時約十二點多，伊女性朋友住在靠近復興南路
         之巷子，伊有事與她談，後來兩人在遼寧街巷口之某
         海產店吃飯、喝酒，至凌晨約二點多，女性友人陪伊
         走到機車停放處，她說伊有酒味，叫伊不要騎車，兩
         人即先在那裡聊天，那時約凌晨四點多，有警車停在
         紅綠燈口，倒車回來問伊有沒有事，之後，警車開走
         ，那裡車那麼多，警察怎知係哪一臺，況伊當時根本
         沒騎車，係在與友人聊天，為何要接受警方酒測，且
         當時係巡邏車先來盤查，才呼叫警員甲○○前來處理
         云云。然而，果如受處分人辯述，其乃單純與友人在
         路旁聊天，衡諸常情，既無特殊情事，少有巡邏警車
         之警員還特意停車進行盤查。再觀諸受處分人辯稱遭
         警舉發之經過，對於巡邏車第一次倒車時間，先於異
         議狀中稱約三時許云云，於本院時復稱四時許云云，
         差異非微，且其辯述巡邏警車竟係兩度駛離復返，後
         才特意查驗，進而為酒測之要求，甚與常情有悖，難
         以採信。再依受處分人之辯述，受處分人約於十二點
         多即騎車抵達現場，迄至凌晨四時許警員舉發本件時
         ，已歷經三小時有餘，機車排煙管理應冷卻，惟證人
         甲○○卻結證當時親身觸及受處分人機車排煙管仍係
         熱的等語，足認受處分人歷次辯稱，無非圖卸之語，
         究否真實，堪以存疑。復佐以證人甲○○與受處分人
         互不相識，彼此間無怨恨仇隙，證人甲○○身為公務
         員，到庭具結證述前情，應無甘冒刑事偽證重罪，刻
         意栽贓受處分人之必要，本院認舉發警員之證言，較
         受處分人之辯詞，更屬可信。此外，尚有臺北市政府
         警察局北市警交字第AEW一一五八○四號舉發違反道路
         交通管理事件通知單移送聯、通知聯及臺北市政府警
         察局中山分局九十六年十一月二十八日北市警中分交
         字第○九六三七八六七六○○號函各一紙存卷可表。
         從而，受處分人拒絕接受警方酒精濃度測試檢定之違
         規事實，洵堪認定。
   （三）末按警察對於已發生危害或依客觀合理判斷易生危害
         之交通工具，得予以攔停並採行下列措施：三、要求
         駕駛人接受酒精濃度測試之檢定，警察職權行使法第
         八條第一項第三款著有明文。又按實施交通稽查或處
         理交通事故，經警察人員聞得駕駛人有明顯酒味時，
         應即依道路交通管理處罰條例第三十五條第一項，實
         施酒精濃度測試檢定，此內政部警政署九十年十二月
         十八日（九十）警署行字第二六○八四三號函所頒布
         「警察實施臨檢作業規定」交通稽查執行要領（八）
         可資參卓。證人甲○○係於執行跟車、攔檢之職務時
         ，聞到受處分人有酒味，受處分人於本院調查時對當
         時自身有酒味之情並無爭執，據此，警員認受處分人
         有酒後駕車之行為，揆諸前揭規定，即非無據。是以
         ，證人甲○○對受處分人實施酒精濃度測試之發動門
         檻認已足備，殊無疑義。
五、綜上，受處分人確有在上揭時、地，拒絕接受值勤警員進行
    酒精濃度測試檢定之違規行為，已堪認定。原處分機關依違
    反道路交通管理處罰條例第三十五條第四項前段、第六十七
    條第二項規定，裁處受處分人罰鍰六萬元及吊銷駕駛執照，
    並禁止其於三年內考領駕駛執照，經核尚無違誤，裁處亦屬
    妥適。本件異議，為無理由，應予駁回。
六、據上論斷，應依道路交通案件處理辦法第十九條，裁定如主
    文。
中    華    民    國    97    年     1    月    30    日
                      交通法庭  法  官  徐千惠
上正本證明與原本無異。
如不服本裁定，應於裁定送達後5日內向本院提出抗告狀。
                                書記官  翁禎謙
中    華    民    國    97    年     1    月    31    日


司法院資訊處製作；財團法人民間司法改革基金會備份。
